---
title: ' Interactive Web Applications with Shiny. An intuition.'
author: Michael Fuchs
date: '2018-10-19'
slug: interactive-web-applications-with-shiny-an-intuition
categories:
  - R
tags:
  - R Markdown
---


```{r setup, include=FALSE}
knitr::opts_chunk$set(echo = TRUE)
```

```{r results='hide', message=FALSE, warning=FALSE}
library(tidyverse)
library(shiny)
```
#Table of Content

+ 1 Introduction
+ 2 Preparation
+ ["3 Scatter Plot"](https://michael-fuchs-stat2.shinyapps.io/P24A/)
+ ["4 Scatter Plot with slider input"](https://michael-fuchs-stat.shinyapps.io/P24B/)
+ ["5 Scatter Plot plus Density Plot "](https://michael-fuchs-stat.shinyapps.io/P24C/)
+ ["6 Scatter Plot plus Correlation"](https://michael-fuchs-stat.shinyapps.io/P24D/)
+ ["7 Scatter Plot plus regression analysis"](https://michael-fuchs-stat.shinyapps.io/P24E/)
+ 8 Conclusion

#1 Introduction

Shiny ist ein R-Paket, mit dem man interaktive Web-Apps direkt aus R heraus erstellen kann. In R Studio gibt es dafür zwei Möglichkeiten. 

File -> New File -> Shiny Wep App...

+ Möglichkeit 1: Single File (app.R)  
+ Möglichkeit 2: Multiple File (ui.R/server.R)  

Nachfolgend wird jeweils nur die Syntax für Variante 1 dargelegt.

Für diesen Post wurde der Datensatz *IMDB-Movie-Data* von der Statistik Plattform ["Kaggle"](https://www.kaggle.com) verwendet. Eine Kopie des Datensatzes ist unter <https://drive.google.com/open?id=13ytotLAXb70lgYHnblPbUWr9cb2z7SaN> abrufbar.

```{r results='hide', message=FALSE, warning=FALSE}
movie <- read_csv("IMDB-Movie-Data.csv")
```


#2 Preparation

```{r}
movie %>% separate(Genre, into = c("main genre", "further genre1", "further genre2")) %>% 
  select(Genre = `main genre`, Titel = Title, Spielfilmlaenge = `Runtime (Minutes)`, Bewertung = Rating, Waehlerstimmen = Votes, Einnahmen = `Revenue (Millions)`, Metascore) -> movie2
```

#3 Scatter Plot

**Syntax: Single File (app.R)**
```{r, results="hide"}
ui <- fluidPage(
  
  
  sidebarLayout(
    
    
    sidebarPanel(
      
      
      selectInput(inputId = "y", 
                  label = "Y-axis:",
                  choices = c("Spielfilmlaenge", "Bewertung", "Waehlerstimmen", "Einnahmen", "Metascore"), 
                  selected = "Bewertung"),
      
      
      selectInput(inputId = "x", 
                  label = "X-axis:",
                  choices = c("Spielfilmlaenge", "Bewertung", "Waehlerstimmen", "Einnahmen", "Metascore"), 
                  selected = "Spielfilmlänge"),
      
      
      selectInput(inputId = "z", 
                  label = "Color by:",
                  choices = c("Bewertung", "Genre"),
                  selected = "Genre")
    ),
    
    
    
    
    mainPanel(
      plotOutput(outputId = "scatterplot")
    )
  )
)


server <- function(input, output) {
  
  
  output$scatterplot <- renderPlot({
    ggplot(data = movie2, aes_string(x = input$x, y = input$y,
                                     color = input$z)) +
      geom_point()
  })
}

shinyApp(ui = ui, server = server)
```


***Result***

["Interactive Scatter Plot"](https://michael-fuchs-stat2.shinyapps.io/P24A/)



#4 Scatter Plot with slider input 

**Syntax: Single File (app.R)**
```{r, results="hide"}
ui <- fluidPage(
  
  
  sidebarLayout(
    
    
    sidebarPanel(
      
      
      selectInput(inputId = "y", 
                  label = "Y-axis:",
                  choices = c("Spielfilmlänge", "Bewertung", "Wählerstimmen", "Einnahmen", "Metascore"), 
                  selected = "Bewertung"),
      
      
      selectInput(inputId = "x", 
                  label = "X-axis:",
                  choices = c("Spielfilmlänge", "Bewertung", "Wählerstimmen", "Einnahmen", "Metascore"), 
                  selected = "Spielfilmlänge"),
      
      
      sliderInput(inputId = "alpha", 
                  label = "Alpha:", 
                  min = 0, max = 1, 
                  value = 0.5)
    ),
    
    
    
    
    mainPanel(
      plotOutput(outputId = "scatterplot")
    )
  )
)


server <- function(input, output) {
  
  
  output$scatterplot <- renderPlot({
    ggplot(data = movie2, aes_string(x = input$x, y = input$y,
                                     color = input$z)) +
      geom_point(alpha = input$alpha)
  })
}

shinyApp(ui = ui, server = server)
```


***Result***

["Interactive Scatter Plot with slider input"](https://michael-fuchs-stat.shinyapps.io/P24B/)



#5 Scatter Plot plus Density Plot

**Syntax: Single File (app.R)**

```{r, results="hide"}
ui <- fluidPage(
  
  
  sidebarLayout(
    
    
    sidebarPanel(
      
      
      selectInput(inputId = "y", 
                  label = "Y-axis:",
                  choices = c("Spielfilmlänge", "Bewertung", "Wählerstimmen", "Einnahmen", "Metascore"), 
                  selected = "Bewertung"),
      
      
      selectInput(inputId = "x", 
                  label = "X-axis:",
                  choices = c("Spielfilmlänge", "Bewertung", "Wählerstimmen", "Einnahmen", "Metascore"), 
                  selected = "Spielfilmlänge")
      
    ),
    
    
    
    
    mainPanel(
      plotOutput(outputId = "scatterplot"),
      plotOutput(outputId = "densityplot", height = 200)
    )
  )
)


server <- function(input, output) {
  
  
  output$scatterplot <- renderPlot({
    ggplot(data = movie2, aes_string(x = input$x, y = input$y,
                                     color = input$z)) +
      geom_point()
  })
    
  output$densityplot <- renderPlot({
    ggplot(data = movie2, aes_string(x = input$x)) +
      geom_density()
      
  })
}

shinyApp(ui = ui, server = server)
```

***Result***

["Interactive Scatter Plot plus Density Plot"](https://michael-fuchs-stat.shinyapps.io/P24C/)



#6 Scatter Plot plus Correlation

**Syntax: Single File (app.R)**

```{r, results="hide"}
ui <- fluidPage(
  
  
  sidebarLayout(
    
    
    sidebarPanel(
      
      
      selectInput(inputId = "y", 
                  label = "Y-axis:",
                  choices = c("Spielfilmlänge", "Bewertung", "Wählerstimmen", "Einnahmen", "Metascore"), 
                  selected = "Bewertung"),
      
      
      selectInput(inputId = "x", 
                  label = "X-axis:",
                  choices = c("Spielfilmlänge", "Bewertung", "Wählerstimmen", "Einnahmen", "Metascore"), 
                  selected = "Spielfilmlänge")
      
    ),
    
    
    
    
    mainPanel(
      plotOutput(outputId = "scatterplot"),
      textOutput(outputId = "correlation")
    )
  )
)


server <- function(input, output) {
  
  
  output$scatterplot <- renderPlot({
    ggplot(data = movie2, aes_string(x = input$x, y = input$y,
                                     color = input$z)) +
      geom_point()
  })
    
    output$correlation <- renderText({
     r <- round(cor(movie2[, input$x], movie2[, input$y], use = "pairwise"), 3)
      paste0("Correlation = ", r, "Beachte: Wenn die Beziehung zwischen den zwei Variablen nicht linear ist, wird der Korrelationskoeffizient nicht sinnvoll sein.")
    
      
  })
}

shinyApp(ui = ui, server = server)
```


***Result***

["Interactive Scatter Plot plus Correlation"](https://michael-fuchs-stat.shinyapps.io/P24D/)



#7 Scatter Plot plus regression analysis

**Syntax: Single File (app.R)**

```{r, results="hide"}
ui <- fluidPage(
  
  
  sidebarLayout(
    
    
    sidebarPanel(
      
      
      selectInput(inputId = "y", 
                  label = "Y-axis:",
                  choices = c("Spielfilmlänge", "Bewertung", "Wählerstimmen", "Einnahmen", "Metascore"), 
                  selected = "Bewertung"),
      
      
      selectInput(inputId = "x", 
                  label = "X-axis:",
                  choices = c("Spielfilmlänge", "Bewertung", "Wählerstimmen", "Einnahmen", "Metascore"), 
                  selected = "Spielfilmlänge")
      
    ),
    
    
    
    
    mainPanel(
      plotOutput(outputId = "scatterplot"),
      textOutput(outputId = "avg_x"), 
      textOutput(outputId = "avg_y"), 
      verbatimTextOutput(outputId = "lmoutput")
      
    )
  )
)


server <- function(input, output) {
  
  
  output$scatterplot <- renderPlot({
    ggplot(data = movie2, aes_string(x = input$x, y = input$y,
                                     color = input$z)) +
      geom_point()
  })
    
  
  output$avg_x <- renderText({
    avg_x <- movie2 %>% pull(input$x) %>% mean() %>% round(2)
    paste("Average", input$x, "=", avg_x)
  })
  

  output$avg_y <- renderText({
    avg_y <- movie2 %>% pull(input$y) %>% mean() %>% round(2)
    paste("Average", input$y, "=", avg_y)
  })
  

  output$lmoutput <- renderPrint({
    x <- movie2 %>% pull(input$x)
    y <- movie2 %>% pull(input$y)
    summ <- summary(lm(y ~ x, data = movie2)) 
    print(summ, digits = 3, signif.stars = FALSE)
  })
  
}


shinyApp(ui = ui, server = server)
```

***Result***

["Interactive Scatter Plot plus regression analysis"](https://michael-fuchs-stat.shinyapps.io/P24E/)


#8 Conclusion

Dies war lediglich nur ein sehr kleiner Einblick in das Package shiny. Interaktive Diagramme lassen sich auf diese Weise relativ leicht erstellen und als app.R zu anderen R-Usern verschicken. Hat der Empfänger keine Zugriff auf R, so kann man die erstellten Diagramme auch online stellen (siehe hier: ["shinyapps.io"](https://www.shinyapps.io)) und per Link verschicken.