---
title: ' Interactive Web Applications with Shiny. An intuition.'
author: Michael Fuchs
date: '2018-10-19'
slug: interactive-web-applications-with-shiny-an-intuition
categories:
  - R
tags:
  - R Markdown
---


```{r setup, include=FALSE}
knitr::opts_chunk$set(echo = TRUE)
```

```{r results='hide', message=FALSE, warning=FALSE}
library(tidyverse)
library(shiny)
```
#Table of Content

+ 1 Introduction
+ 2 Preparation
+ 3 Scatter Plot

#1 Introduction

Shiny ist ein R-Paket, mit dem man interaktive Web-Apps direkt aus R heraus erstellen kann. In R Studio gibt es dafür zwei Möglichkeiten. 

File -> New File -> Shiny Wep App...

+ Möglichkeit 1: Single File (app.R)  
+ Möglichkeit 2: Multiple File (ui.R/server.R)  

Nachfolgend wird jeweils nur die Syntax für Variante 1 dargelegt.

Für diesen Post wurde der Datensatz *IMDB-Movie-Data* von der Statistik Plattform ["Kaggle"](https://www.kaggle.com) verwendet. Eine Kopie des Datensatzes ist unter <https://drive.google.com/open?id=13ytotLAXb70lgYHnblPbUWr9cb2z7SaN> abrufbar.

```{r results='hide', message=FALSE, warning=FALSE}
movie <- read_csv("IMDB-Movie-Data.csv")
```


#2 Preparation

```{r}
movie %>% separate(Genre, into = c("main genre", "further genre1", "further genre2")) %>% 
  select(Genre = `main genre`, Titel = Title, Spielfilmlaenge = `Runtime (Minutes)`, Bewertung = Rating, Waehlerstimmen = Votes, Einnahmen = `Revenue (Millions)`, Metascore) -> movie2
```

#3 Scatter Plot

**Syntax: Single File (app.R)**

```{r, results="hide"}
ui <- fluidPage(
  
  
  sidebarLayout(
    
    
    sidebarPanel(
      
      
      selectInput(inputId = "y", 
                  label = "Y-axis:",
                  choices = c("Spielfilmlänge", "Bewertung", "Wählerstimmen", "Einnahmen", "Metascore"), 
                  selected = "Bewertung"),
      
      
      selectInput(inputId = "x", 
                  label = "X-axis:",
                  choices = c("Spielfilmlänge", "Bewertung", "Wählerstimmen", "Einnahmen", "Metascore"), 
                  selected = "Spielfilmlänge"),
      
      
      selectInput(inputId = "z", 
                  label = "Color by:",
                  choices = c("Bewertung", "Genre"),
                  selected = "Genre")
    ),
    
    
    mainPanel(
      plotOutput(outputId = "scatterplot")
    )
  )
)


server <- function(input, output) {
  
  
  output$scatterplot <- renderPlot({
    ggplot(data = movie2, aes_string(x = input$x, y = input$y,
                                     color = input$z)) +
      geom_point()
  })
}

shinyApp(ui = ui, server = server)
```


***Result***

["Interactive Scatter Plot"](https://michael-fuchs-stat.shinyapps.io/P24A/)



