---
title: MANOVA
author: Michael Fuchs
date: '2018-09-18'
slug: manova
categories:
  - R
tags:
  - R Markdown
---



```{r setup, include=FALSE}
knitr::opts_chunk$set(echo = TRUE)
```

#Table of Content

+ 1 Introduction
+ 2 Preparation
+ 3 Essential requirements
+ 3.1 Normal distribution
+ 3.2 Sampling size
+ 3.3 Homogeneity of variance
+ 4 MANOVA
+ 5 Interaction diagram
+ 6 Post-hoc-method
+ 7 Effect size
+ 8 Conclusion



#1 Introduction

Aufbauend auf den Post ["ANOVA"](https://michael-fuchs.netlify.com/2018/09/13/anova/), in dem es um die Funktionsweise der einfaktoriellen Varianzanalyse ging, soll nachfolgend das Prinzip der mehrfaktoriellen Varianzanalyse ohne Messwiederholung, kurz **MANOVA** (multivariate analysis of variance), näher erläutert werden. Im Gegensatz zur einfaktoriellen Varianzanalyse werden bei der MANOVA nicht nur eine, sondern mehrere unabhängige Variablen betrachtet. 

Für diesen Post wurde der Datensatz *World Happiness Report* von der Statistik Plattform ["Kaggle"](https://www.kaggle.com) verwendet. Eine Kopie des Datensatzes ist unter <https://drive.google.com/open?id=1DLZ_gVFhsT0dBROLE79h2Y5_6NXRF2Br> abrufbar.

```{r results='hide', message=FALSE, warning=FALSE}
library(tidyverse)
library(psych)
library(sjstats)
library(nortest)
library(car)
library(gplots)
library(MBESS)
```
```{r results='hide', message=FALSE, warning=FALSE}
Happiness <- read_csv("World_Happiness_Report.csv")
```

#2 Preparation

Anhand des Datensatzes *World Happiness Report* soll eine zweifaktorielle Varianzanalyse durchgeführt werden. Dafür kreieren wir im ersten Schritt zwei unabhängige kategoriale Variablen (zwei Faktoren). 
```{r}
Happiness$Family.new <- ifelse(Happiness$Family >= 1.254, "viele.Familien", "weniger.Familien")
Happiness$Freedom.new <- ifelse(Happiness$Freedom >= 0.4375, "viel.Freiheit", "weniger.Freiheit")
```

Für das folgende Beispiel wurden die Faktoren `Family.new` und `Freedom.new` erstellt. Die Variable `Family.new` beschreibt nun die Länder im Datensatz mit den beiden Ausprägungen "viele.Familien" und "weniger.Familien" und die Variable `Freedom.new` mit den beiden Ausprägungen "viel.Freiheit" und "weniger.Freiheit". Aufgeteilt wurden die beiden Variablen jeweils nach ihrem Median. 
```{r}
median(Happiness$Family)
median(Happiness$Freedom)
```

Die abhängige Variable für die MANOVA soll der `Happiness.Score` sein. 
```{r}
glimpse(Happiness)
table(Happiness$Family.new)
table(Happiness$Freedom.new)
```


#3 Essential requirements

Die Voraussetzungen für die MANOVA sind die gleichen wie bei der einfaktoriellen Varianzanalyse. Diese waren:

+ Unabhängigkeit der Messungen. Kein Teilnehmer aus einer Gruppe darf auch in einer anderen Gruppe vorkommen.
+ Die abhängige Variable ist metrisch skaliert.
+ Die unabhängige Variable ist unabhängig und nominalskaliert.
+ Normalverteilung der abhängigen Variablen in allen Populationen, wenn gilt N < 30 in jeder Population.
+ Varianzhomogenität der abhängigen Variablen in allen Populationen.


##3.1 Normal distribution

Für die Überprüfung der Normalverteilung der abhängigen Variable, wird wie gewohnt der Lilliefors-Test angewendet.
```{r}
lillie.test(Happiness$Happiness.Score)
```

Mit p > .446 ist die Variable `Happiness.Score` normalverteilt.

##3.2 Sampling size
```{r}
desc.Hauptfaktor1 <- describeBy(Happiness$Happiness.Score, Happiness$Family.new, mat = TRUE)
desc.Hauptfaktor2 <- describeBy(Happiness$Happiness.Score, Happiness$Freedom.new, mat = TRUE)
desc.Hauptfaktor1
desc.Hauptfaktor2
```

Da die beiden unabhängigen Variablen `Family.new` und `Freedom.new` jeweils nach ihrem Median aufgeteilt wurden, sind die 4 Gruppen fast gleich groß.


##3.3 Homogeneity of variance
```{r}
leveneTest(Happiness$Happiness.Score ~ Happiness$Family.new * Happiness$Freedom.new)
```

Mit p > .834 ist Varianzhomogenität innerhalb der Gruppen gegeben.


#4 MANOVA

Auch die mehrfaktorielle Varianzanalyse wird mit dem *aov* Befehl angefordert. Für unser Beispiel sieht die Syntax folgendermaßen aus:
```{r}
MANOVA <- aov(Happiness$Happiness.Score ~ Happiness$Family.new * Happiness$Freedom.new)
```

Wie auch bei der ANOVA wird als erstes Argument die abhängige Variable genannt. Nach der Tilde kommt/kommen die unabhängige/n Variable/n.
Alternativ könnte man auch folgende (etwas längere) Syntax verwenden:
```{r}
alternative.Syntax <- aov(Happiness$Happiness.Score ~ Happiness$Family.new + Happiness$Freedom.new + Happiness$Family.new:Happiness$Freedom.new)
```

**Beschreibung der unterschiedlichen Mittelwerte**

Für die Ausgabe der unterschiedlichen Mittelwerte kann erneut die *model.tables* Funktion angewendet werden.
```{r}
model.tables(MANOVA, "means")
```

**Grand mean** beschreibt wieder den Gesamtmittelwert. Die Tabelle **Happiness.Family.new** zeigt die Mittelwerte (der Variable `Happiness.Score`) für alle Länder mit vielen und wenigen Familien, umabhängig davon, ob diese einen hohen oder niedrigen "Freedom"-Grad haben. Die Zeile *rep* nennt uns die Stichprobengröße. In der Tabelle **Happiness.Freedom.new ** erhalten wir die Mittelwerte und Stichprobengrößen für alle Länder (aufgeteilt nach den beiden Kategorien "viel.Freiheit" und "weniger.Freiheit"), unabhängig davon, ob diese einen hohen oder niedrigen "Family"-Grad haben. Schließlich werden in der Tabelle **Happiness.Family.new:Happiness.Freedom.new** die Stichprobengrößen und Mittelwerte für jede der einzelnen Kombinationen ausgegeben. 


**Verschiedene Quadratsummentypen**

Das Ergebnis der ANOVA wurde mit der *summary* Funktion angefordert (siehe Post ["ANOVA"](https://michael-fuchs.netlify.com/2018/09/13/anova/) Punkt 4). Mittels dieser Funktion wird in R automatisch Typ-I-Quadratsummen berechnet. Die Typ-III-Quadratsummen gelten als besser interpretierbar, weshalb sie in diesem Beispiel auch speziell angefordert werden. Dies ist mit der Funktion *Anova* und dem Zusatzargument *typ = 3*) möglich. Beim Typ-III-Modell wird der Interaktionseffekt von Anfang an bei der Evaluierung mitberücksichtigt.  
```{r}
Anova(MANOVA, type=3)
```

Die Bedeutung der einzelnen Spalten wurde bereits im Post ["ANOVA"](https://michael-fuchs.netlify.com/2018/09/13/anova/) (unter Punkt 4) genau erklärt. Wir erhalten ein höchst signifikantes Ergebnis für den Haupteffekt des Faktors `Family.new` (p < .001) und ein hoch signifikantes Ergebnis für den Haupteffekt des Faktors `Freedom.new` (p = .002). Das Ergebnis für den Interaktionseffekt ist mit p = .23 nicht signifikant. 

Die Spalte "Residuals" beinhaltet die Quadratsummen und Freiheitsgrade für den Nenner, beziehungsweise die Unterschiede innerhalb der Gruppen. 



#5 Interaction diagram

Interaktionseffekte (auch Wechselwirkungseffekte genannt) betrachten die Wirkung eines Faktors (hier `Family.new`) in Abhängigkeit von einem anderen Faktor (hier `Freedom.new`). Interaktionseffekte treten dann auf, wenn sich die Wirkung eines Faktors A unterscheidet, je nachdem unter welcher Stufe eines zweiten Faktors B man diesen untersucht. Liegt ein Interaktionseffekt vor bedeutet dies, dass die Wirkung der Faktoren in Kombination über die Summe aus den Einzelwirkungen der Faktoren hinausgeht. Deckt man in einem statistischen Test Wechselwirkungseffekte auf, sollte man diese auch interpretieren. Am einfachsten lassen sich Interaktionen interpretieren, indem man in einem Interaktionsdiagramm die Mittelwerte graphisch darstellt.

**Visualisierung der Haupteffekte**

```{r}
Happiness$Family.new.kurz <- ifelse(Happiness$Family.new == "viele.Familien", "viele", "weniger")
Happiness$Freedom.new.kurz <- ifelse(Happiness$Freedom.new == "viel.Freiheit", "viel", "weniger")
par(mfrow=c(1,2))
plotmeans(Happiness$Happiness.Score ~ Happiness$Family.new.kurz, xlab="Familien",
          ylab="Glücklichkeitsgrad", main="Interaktionsplot Faktor Family")
plotmeans(Happiness$Happiness.Score ~ Happiness$Freedom.new.kurz, xlab="Freiheit",
          ylab="Glücklichkeitsgrad", main="Interaktionsplot Faktor Freedom")
```

In diesen beiden Diagrammen, werden die Haupteffekte für die Faktoren `Family.new`und `Freedom.new` veranschaulicht. Man sieht, dass sich beide Haupteffekte in ihrem mittleren Glücklichkeitsgrad (innerhalb ihrer beiden Ausprägungen viele/weniger Familien und viel/weniger Freiheit) deutlich unterscheiden. 

**Visualisierung des Interaktionseffekts**

Für die graphische Darstellung des Interaktionseffektes wird ein eigener Dataframe, mit den Werten für jede Kombination der Haupteffekte (abzulesen aus der Tabelle **Happiness.Family.new:Happiness.Freedom.new**), erstellt und in zwei Diagrammen graphisch dargestellt.

```{r}
model.tables(MANOVA, "means")
```


```{r}
par(mfrow=c(1,1))
Freiheit <- c("viel.Freiheit", "weniger.Freiheit", "viel.Freiheit", "weniger.Freiheit")
Gluecklichkeitsgrad <- c(6.30, 4.52, 4.82, 5.66)
Familien <- c("viele.Familien", "weniger.Familien", "weniger.Familien", "viele.Familien")
Datensatz1 <- data.frame(Freiheit, Gluecklichkeitsgrad, Familien)
colnames(Datensatz1) <- c("Freiheit", "Glücklichkeitsgrad", "Familien")
Datensatz1
```

```{r}
Sicht1 <- ggplot(Datensatz1, aes(x = Freiheit, y = Glücklichkeitsgrad, color = Familien)) + 
  geom_line(aes(group = Familien)) + 
  geom_point() + 
  ggtitle("Interaktionseffekt Sicht 1")


Sicht2 <- ggplot(Datensatz1, aes(x = Familien, y = Glücklichkeitsgrad, color = Freiheit)) + 
  geom_line(aes(group = Freiheit)) + 
  geom_point() + 
  ggtitle("Interaktionseffekt Sicht 2")

Sicht1
Sicht2
```

Bei beiden Diagrammen (Sicht1 und Sicht 2) handelt es sich um die selben adjustierten Mittelwerte. Der Unterschied zwischen den Diagrammen ist, dass beim ersten Diagramm ("Interaktionseffekt Sicht 1") der Faktor "Freiheit" auf der x-Achse abgetragen ist und beim zweiten Diagramm ("Interaktionseffekt Sicht 2") der Faktor "Familien".


#6 Post-hoc-method

Bei der einfaktoriellen Varianzanalyse ohne Messwiederholung wurde die *pairwise.t.test* Funktion angewendet, um multiple Paarvergleiche durchzuführen (Post ["ANOVA"](https://michael-fuchs.netlify.com/2018/09/13/anova/) Punkt 6). Für eine mehrdimensionale Varianzanalyse funktioniert dieser Befehl nicht mehr. Stattdessen, kann die *TukeyHSD* Funktion verwendet werden. 
```{r}
TukeyHSD(MANOVA)
```

Es werden drei Tabellen, mit identischen Spalten ausgegeben. 

Die Spalte **diff** enthält die Mittelwertsdifferenz für den jeweiligen Gruppenvergleich. Die Spalten **lwr** und **upr** enthalten die untere bzw. obere Grenze des Konfidenzintervalls für diese Mittelwertsdifferenz. In der Spalte **p adj** sind die adjustierten p-Werte aufgeführt. Die ersten beiden Tabellen "Happiness.Family.new" und "Happiness.Freedom.new" enthalten die Post-hoc Vergleiche für die beiden Haupteffekte. In der Tabelle "Happiness.Family.new:Happiness.Freedom.new" werden alle vier Einzelgruppen miteinander verglichen (6 paarweise Vergleiche).


#7 Effect size

Bei der einfaktoriellen Varianzanalyse wurde die Effektgröße eta^2^ berechnet. Sie drückt den gesamten Anteil der durch alle Effekte erklärten Varianz an der Gesamtvarianz aus. Da wir bei der MANOVA den Beitrag eines bestimmten Effekts zur Gesamtvarianz berechnen wollen, brauchen wir hierfür das partielle eta^2^. 

Die Formel für das partielle eta^2^ lautet:
$$partielles.eta^2 = \frac{\mathrm{QS}_\mathrm{Effekt}}{\mathrm{QS}_\mathrm{Effekt}+\mathrm{QS}_\mathrm{Fehler}}$$

QS-Effekt steht für die Quadratsummen des Effekts und QS-Fehler für die Quadratsummen des Fehlers. Diese beiden Werte können wieder der Varianzanalysetabelle entnommen werden. Als Beispiel soll nachfolgend das partielle eta^2^ für den Interaktionseffekt berechnet werden.  
```{r}
Anova(MANOVA, type=3)
```

$$partielles.eta^2 = \frac{\mathrm{QS}_\mathrm{Effekt}}{\mathrm{QS}_\mathrm{Effekt}+\mathrm{QS}_\mathrm{Fehler}} = \frac{0{,}96}{0{,}96 + 101{,}30} \approx 0{,}009$$

Alternativ kann auch wieder die *eta_sq* Funktion mit dem Zusatzargument *partial = TRUE* verwendet werden.
```{r}
eta_sq(MANOVA, partial = TRUE)
```


Da die Effektgröße eta^2^ dazu neigt, immer etwas zu groß auszufallen, ist es daher sinnvoll, das Konfidenzintervall für den durch den Faktor erklärten Varianzanteil zu berechnen. Für die Funktion *ci.pvaf* ist dabei der *F-Wert*, die *Zählerfreiheitsgrade*, die *Nennerfreiheitsgrade* sowie die *Stichprobengröße* notwendig. Diese Werte können erneut der Varianzanalysetabelle und den durchgeführten describeBy-Befehlen entnommen werden.

```{r}
Anova(MANOVA, type=3)
```
```{r}
sum(desc.Hauptfaktor1$n)
```

Im Falle des Haupteffekts für `Family.new` erhält man folgendes Ergebnis.

```{r}
ci.pvaf(F.value = 52.888, df.1 = 1, df.2 = 151, N=155)
```

Das untere Limit liegt bei 14,55% erklärten Varianzanteil und das obere Limit bei 36,24%.


#8 Conclusion

In diesem Post wurde die Funktionsweise der zweifaktoriellen Varianzanalyse dargelegt. Es wurden auf die Unterschiede zur ANOVA eingegangen sowie auf die graphische Darstellung von Haupt- und Interaktionseffekte. 






