---
title: MANOVA
author: Michael Fuchs
date: '2018-09-18'
slug: manova
categories:
  - R
tags:
  - R Markdown
---



```{r setup, include=FALSE}
knitr::opts_chunk$set(echo = TRUE)
```

#Table of Content

+ 1 Introduction
+ 



#1 Introduction

Aufbauend auf den Post ["ANOVA"](https://michael-fuchs.netlify.com/2018/09/13/anova/), in dem es um die Funktionsweise der einfaktoriellen Varianzanalyse ging, soll nachfolgend das Prinzip der mehrfaktoriellen Varianzanalyse ohne Messwiederholung, kurz **MANOVA** (multivariate analysis of variance), näher erleutert werden. Im Gegensatz zur einfaktoriellen Varianzanalyse werden bei der MANOVA nicht nur eine, sondern mehrere unabhängige Variablen betrachtet. 

Für diesen Post wurde der Datensatz *World Happiness Report* von der Statsistik Plattform ["Kaggle"](https://www.kaggle.com) verwendet. Eine Kopie des Datensatzes ist unter <https://drive.google.com/open?id=1DLZ_gVFhsT0dBROLE79h2Y5_6NXRF2Br> abrufbar.

```{r results='hide', message=FALSE, warning=FALSE}
library(tidyverse)
library(psych)
library(sjstats)
library(nortest)
library(car)
library(gplots)
library(MBESS)
```
```{r results='hide', message=FALSE, warning=FALSE}
Happiness <- read_csv("World_Happiness_Report.csv")
```

#2 Preparation

Anhand des Datensatzes *World Happiness Report* soll eine zweifaktorielle Varianzanalyse durchgeführt werden. Dafür kreieren wir im ersten Schritt zwei unabhägige kategoriale Variablen (zwei Faktoren). 
```{r}
Happiness$Family.new <- ifelse(Happiness$Family >= 1.254, "viele.Familien", "weniger.Familien")
Happiness$Freedom.new <- ifelse(Happiness$Freedom >= 0.4375, "viel.Freiheit", "weniger.Freiheit")
```

Für das folgende Beispiel wurden die Faktroren `Family.new`und `Freedom.new` erstellt. Die Variable `Family.new` beschreibt nun die Länder im Datensatz mit den beiden Ausprägungen "viele.Familien" und "weniger.Familien" und die Variable `Freedom.new` mit den beiden Ausprägungen "viel.Freiheit" und "weniger.Freiheit". Aufgeteilt wurden die beiden Variablen jeweils nach ihrem Median. 

Die abhängige Variable für di MANOVa soll der `Happiness.Score` sein. 
```{r}
glimpse(Happiness)
table(Happiness$Family.new)
table(Happiness$Freedom.new)
```





