---
title: Data Management in R
author: Michael Fuchs
date: '2018-08-21'
slug: data-management-in-r
categories:
  - R
tags:
  - R Markdown
---

```{r setup, include=FALSE}
knitr::opts_chunk$set(echo = TRUE)
```

#1 Introduction
In dem nachfolgenden Post geht es um Data Management in R. Häufig sind Daten, die für eine Analyse benötigt werden, in unterschiedlichen Data Frames abgespeichert. Es ist daher notwendig, alle benötigten Daten in einem Data Frame zusammen zu fassen. Dabei unterscheidet man zwischen zwei Fällen:

+ Die Data Frames enthalten dieselben Variablen aber unterschiedliche Observations
+ Die Data Frames enthalten dieselben Observations aber unterschiedliche Variablen 

#2 Combine Observations

```{r results='hide', message=FALSE, warning=FALSE}
library("tidyverse")
library("plyr")
```

Wir möchten zwei Data Frames zusammenfügen, die dieselben Variablen, aber unterschiedliche Observations enthalten.
Wir kreieren hierfür zwei Data Frames:

```{r}
a1 <- c("Martin", "Veronika", "Susanne")
b1 <- c(180, 160, 165)
c1 <- c(80, 60, 65)
Datensatz1 <- data.frame(a1, b1, c1)
colnames(Datensatz1) <- c("Name", "Größe", "Gewicht")
x1 <- c("Christian", "Maria", "Andreas")
y1 <- c(190, 163, 170)
z1 <- c(92, 55, 72)
Datensatz2 <- data.frame(z1, y1, x1)
colnames(Datensatz2) <- c("Gewicht", "Größe", "Name")

Datensatz1
Datensatz2
```

Die beiden Data Frames `Datensatz1` und `Datensatz2` können nun mit dem Befehl *rbind()* in einem neuen Objekt mit dem Namen `Beide_Gruppen` zusammengefügt werden:
```{r}
Beide_Gruppen <- rbind(Datensatz1, Datensatz2)
Beide_Gruppen
```

Voraussetzung für diese Funktion ist, dass die beiden Data Frames dieselben Variablen enthalten. Die Reihenfolge der Variablen kann innerhalb der Data Frames beliebig sein. Wichtig ist, dass die Anzahl und die Namen der Variablen genau übereinstimmen.

##2.1 Special Case 1: Different variables within a Data Frame

Es kann natürlich vorkommen, dass die unterschiedlichen Data Frames unterschiedliche Variablen enthalten. Dennoch können sie mit einer kleinen Anpassung des *rbind()* Befehls zusammengefügt werden. 
```{r}
a5 <- c("Martin", "Veronika", "Susanne")
b5 <- c(180, 160, 165)
c5 <- c(80, 60, 65)
Datensatz3 <- data.frame(a5, b5, c5)
colnames(Datensatz3) <- c("Name", "Größe", "Gewicht")
x5 <- c("Christian", "Maria", "Andreas")
y5 <- c(190, 163, 170)
z5 <- c(32, 25, 27)
Datensatz4 <- data.frame(x5, y5, z5)
colnames(Datensatz4) <- c("Name", "Größe", "BMI")

Datensatz3
Datensatz4
```

In unserem Beispiel enthalten beide Data Frames die Variablen `Name` und `Größe`. Unterscheiden tun sie sich bei ihrer dritten Variable. Data Frame "Datensatz3" beinhaltet noch die Variable `Gewicht` und Data Frame "Datensatz4" beinhaltet zusätzlich noch die Variable `BMI`.
Durch die Anpassung des *rbind()* Befehls durch den Zusatz .fill ist es möglich, dennoch beide Datensätze zusammen zu fügen. Die Fälle aus dem Data Frame, in dem die Variablen fehlten, erhalten auf diesen Variablen fehlende Werte (NA).

```{r}
Beide_Gruppen2 <- rbind.fill(Datensatz3, Datensatz4)
Beide_Gruppen2
```

##2.2 special case 2: Combine Observations with different colnames 

Um zwei Data Frames mit unterschiedlichen Spaltennamen zusammen fügen zu können, müssen diese vereinheitlicht werden. Die kann man entweder mit dem gezeigten *colnames()* Befehl machen oder über eine R Funktion (siehe dazu Abschnitt: "Special case 2: Combine variables with with different number of observations")


#3 Combine Variables

Nun möchten wir zwei Data Frames zusammenfügen, welche dieselben Personen aber unterschiedliche Variablen enthalten. Dies ist häufig bei Längsschnittstudien mit unterschiedlichen Messzeitpunkten (Mzp) der Fall. Wichtig dabei ist, dass mindestens eine gleiche Variable in beiden Datensätzen vorkommt. Dies könnte beispielsweise eine ID Nummer sein, welche bei Studien pro Person vergeben werden. 
Wir kreieren für das nachfolgende Beispiel die beiden Datensätze `Mzp1` und `Mzp2`:

```{r}
a2 <- c("Martin", "Veronika", "Susanne")
b2 <- c(80, 60, 65)
Mzp1 <- data.frame(a2, b2)
colnames(Mzp1) <- c("Name", "Gewicht")
y2 <- c("Martin", "Veronika", "Susanne")
z2 <- c(78, 57, 61)
Mzp2 <- data.frame(y2, z2)
colnames(Mzp2) <- c("Name", "Gewicht")
Mzp1
Mzp2
```

Mit dem *merge()* Befehl lassen sich die unterschiedlichen Variablen in einem Datensatz zusammenführen:
```{r}
Beide_Mzp <- merge(Mzp1, Mzp2, by = "Name")
colnames(Beide_Mzp) <- c("Name", "Gewicht_Mzp1", "Gewicht_Mzp2")
Beide_Mzp
```

##3.1 Special case 1: Combine variables by one variable with different spellings

Es kann vorkommen, dass die Variable, über die man die Fälle aus beiden Datensätzen miteinander in Verbindung bringen möchte, unterschiedlich benannt ist. Im nachfolgenden Beispiel wird die Namensspalte im Data Frame "Mzp3" mit `Name` bezeichnet und im Data Frame "Mzp4" mit `first_name`. 
```{r}
a3 <- c("Martin", "Veronika", "Susanne")
b3 <- c(80, 60, 65)
Mzp3 <- data.frame(a3, b3)
colnames(Mzp3) <- c("Name", "Gewicht")
y3 <- c("Martin", "Veronika", "Susanne")
z3 <- c(78, 57, 61)
Mzp4 <- data.frame(y3, z3)
colnames(Mzp4) <- c("first_name", "Gewicht")
Mzp3
Mzp4
```

Anstelle des *by* - Argumentes gibt es nun die Zusatzargumente *by.x* und *by.y*.  Mit *by.x* wird die Schreibweise der Namesspalte aus Dataframe "Mzp3" festgelegt und mit *by.y* die Schreibweise aus Dataframe "Mzp4". 
```{r}
Beide_Mzp2 <- merge(Mzp3, Mzp4, by.x = "Name", by.y = "first_name")
colnames(Beide_Mzp2) <- c("Name", "Gewicht_Mzp1", "Gewicht_Mzp2")
Beide_Mzp2
```

##3.2 Special case 2: Combine variables with with different number of observations 

Bis jetzt sind wir davon ausgegangen, dass beide Dataframes dieselbe Anzahl an Personen beinhaltet. Was passiert, wenn wie im nachfolgenden Beispiel zwei gleiche Namen und jeweils ein neuer Name enthalten ist?

```{r}
a4 <- c("Martin", "Veronika", "Walter")
b4 <- c(80, 60, 65)
Mzp5 <- data.frame(a4, b4)
colnames(Mzp5) <- c("Name", "Gewicht")
y4 <- c("Martin", "Veronika", "Sven")
z4 <- c(78, 57, 61)
Mzp6 <- data.frame(y4, z4)
colnames(Mzp6) <- c("Name", "Gewicht")
Mzp5
Mzp6
```
```{r}
Beide_Mzp3 <- merge(Mzp5, Mzp6, by = "Name")
colnames(Beide_Mzp3) <- c("Name", "Gewicht_Mzp1", "Gewicht_Mzp2")
Beide_Mzp3
```

Wie wir sehen, werden nur Werte für Observations ausgegeben, welche in beiden Datensätzen vorhanden sind. In unserem Fall sind dies die Namen "Martin" und "Veronika". "Walter" und "Sven" wurden nicht berücksichtigt. Dies ist manchmal aber sinnvoll bzw. notwendig. Mit dem Zusatzargument *all=TRUE* werden alle Personen aus den beiden Data Frames beibehalten. 
```{r}
Beide_Mzp4 <- merge(Mzp5, Mzp6, by = "Name", all = TRUE)
colnames(Beide_Mzp4) <- c("Name", "Gewicht_Mzp1", "Gewicht_Mzp2")
Beide_Mzp4
```

Der neue Data Frame enthält nun 6 Observations. Für die Namen, welche nur in einem der ursprünglichen Data Frames vertreten waren, werden die Daten auf den Variablen des anderen Data Frames mit NA angegeben. 
Der Befehl kann noch weiter verfeinert werden, wenn man beispielsweise alle Personen aus dem ersten Data Frame "Mzp5" im neuen Data Frame behalten, aber keinen neuen Fall aus Data Frame "Mzp6" in den neuen Data Fram mit aufnehmen möchte. 
```{r}
Beide_Mzp5 <- merge(Mzp5, Mzp6, by = "Name", all.x = TRUE)
colnames(Beide_Mzp5) <- c("Name", "Gewicht_Mzp1", "Gewicht_Mzp2")
Beide_Mzp5
```
Dies ist mit *all.y=TRUE* selbstverständlich auch anders herum möglich. 


#4 Conclusion

Für die Arbeit mit Big Data ist die Beherrschung von Data Management Befehlen wie *rbind()* oder *merge()* unerlässlich aber auch relativ einfach anzuwenden. 

